【裁判字號】    94,上訴,3182
【裁判日期】    950207
【裁判案由】    毒品危害防制條例
【裁判全文】
臺灣高等法院刑事判決                94年度上訴字第3182號
上  訴  人  臺灣臺北地方法院檢察署檢察官
被      告  甲○○
            （現另案於臺灣台北監獄台北分監執行中）
指定辯護人  本院公設辯護人周君穎
上列上訴人因被告毒品危害防制條例案件，不服臺灣臺北地方法
院94年度訴字第177號，中華民國94年7月27日第一審判決（起訴
案號：臺灣臺北地方法院檢察署93年度發查偵字第 106號），提
起上訴，本院判決如下：
    主  文
上訴駁回。
    理  由
一、公訴意旨以：被告甲○○明知海洛因及安非他命，分別係毒
    品危害防制條例所列管之第一級、第二級毒品，未經許可，
    不得擅自持有、販賣、轉讓或意圖販賣而持有。竟基於意圖
    販賣而持有之犯意，於民國93年 6月10日下午12時許，以新
    台幣（下同）1 萬元之代價，向年籍不詳綽號「小胖」之人
    ，購入至少12公克左右之安非他命及0.07公克左右之海洛因
    後，以電話邀約林寶煌（已死亡），表示欲販賣毒品予林寶
    煌施用，嗣於同日14時50分許，在台北市松山區○○○路 ○
    段55號前因交通違規為警攔檢而查獲，並在車上扣得淨重12
    .0021 公克之第二級毒品安非他命 1包、第一級毒品海洛因
    0.07公克、電子磅秤1臺、毒品分裝袋100只、葡萄糖粉 4.1
    公克及手機1支，因認被告甲○○犯有毒品危害防制條例第5
    條第1項、第2項之販賣第一級及第二級毒品罪嫌等語。
二、按犯罪事實應依證據認定之，無證據不得推定其犯罪事實。
    且檢察官就被告犯罪事實，應負舉證責任，並指出證明之方
    法。刑事訴訟法第154條第2項、第161條第1項分別定有明文
    。又刑事訴訟法第301條第1項規定：「不能證明被告犯罪或
    其行為不罰者，應諭知無罪之判決」。因此檢察官對於起訴
    之犯罪事實，應負提出證據及說服之實質舉證責任，倘所提
    出之證據，不足為被告有罪之積極證明，或其指出證明之方
    法，無從說服法院以形成被告有罪之心證，基於無罪推定之
    原則，自應為被告無罪判決之諭知（參照最高法院92年台上
    字第128號判決）。
三、本件公訴人認被告甲○○涉犯毒品危害防制條例第5條第1項
    、 第2項之販賣第一級及第二級毒品罪，係以證人林寶煌於
    警詢證述被告甲○○表示欲販賣第一級毒品海洛因予渠施用
    二人因而見面云云之警詢證詞、國防部憲兵司令部93年7月7
    日刑事鑑識中心鑑驗通知書記載扣案毒品中含有第二級毒品
    甲基安非他命成分、法務部調查局 93年8月13日鑑定通知書
    記載查扣之白粉含有第一級毒品海洛因成分，以及扣案之電
    子磅秤一台、葡萄糖粉一包、塑膠分裝袋 100只、行動電話
    一支等為依據。
四、訊據被告甲○○否認有毒品危害防制條例第5條第1項、第 2
    項之販賣第一級及第二級毒品罪，辯稱：伊雖有施用第一、
    二級毒品，惟未販賣毒品，本案扣案物除安非他命係伊向「
    小胖」購買，為伊所有外，其餘均為「小胖」所有。那天「
    小胖」坐伊之車，但在警察攔查之前，「小胖」先下車離去
    ，但他的黑色包包忘記拿走，那些東西就在該黑色包包內等
    語。
五、經查：
(一)刑事訴訟法第159條第1項規定：「被告以外之人於審判外之言
  詞或書面陳述，除法律有規定者外，不得做為證據。」次按被
  告以外之人於審判中已死亡者，其於司法警察官或司法警察調
  查中所為之陳述，經證明具有可信之特別情況，且為證明犯罪
  事實之存否所必要者，得為證據，刑事訴訟法第 159之3條第1
  款亦定有明文。本件證人林寶煌已於93年 6月18日死亡，此有
  臺灣台北地方法院檢察署相驗屍體證明書一紙在卷可稽（見93
  年度發查偵字第106號第12頁），而證人林寶煌於93年6月10日
  之第一次警詢筆錄及同年月日之第二次警詢筆錄，確為證明本
  件起訴事實存否所必要，本院認為其有證據能力，以便進而探
  討其證明力，合先敘明。
(二)本件員警在被告甲○○所駕駛之自用小客車內查扣之黑色背包
  內有白粉、塑膠分裝袋100只、電子磅秤等物，其中之白粉經
  送法務部調查局檢驗，採化學呈色法、氣象層析質譜儀分析法
  等檢驗方法，檢驗結果為確實含有第一級毒品海洛因成分，淨
  重0.07公克，此有法務部調查局93年8月13日調科壹字第02000
  6542號鑑定通知書在卷可稽（見93年發查字第2325號偵查卷第
  3 頁）。另員警在被告甲○○所駕駛之自用小客車內查扣之顆
  粒 3包，經送國防部憲兵司令部刑事鑑識中心檢驗，採電子天
  秤法、氣象層析質譜儀分析法等檢驗方法，檢驗結果為確實含
  有第二級毒品甲基安非他命成分，淨重 12.0021公克，此有國
  防部憲兵司令部刑事鑑識中心93年7月7日（93）宇鑑字第0880
  3號鑑定通知書在卷可稽（見93年發查字第 106號偵查卷第2頁
  ）。
(三)被告甲○○辯稱：本案扣案物除安非他命係伊向「小胖」購買
  ，為伊所有外，其餘均為「小胖」所有。那天「小胖」坐伊之
  車，但在警察攔查之前，「小胖」先下車離去，但他的黑色包
  包忘記拿走，那些東西就在該黑色包包內云云。查上揭安非他
  命係在被告甲○○所駕駛自用小客車駕駛座前置物檯上（目視
  所見）查獲，而黑色背包係在該車後座發現被扣，二者雖分開
  擺放，然依證人林寶煌於第一次警詢筆錄證述：「（被警方查
  獲你車上有違禁品當時情形如何？）當時警察臨檢時他就將身
  上所背黑色背包丟到車後座位上，他又向我說等一下如果有事
  他會承認」等語（見93年度 11379號偵查卷第14頁），已證述
  該只黑色背包係被告甲○○於受警檢查時，從身上丟放到車後
  座位等情。且被告甲○○辯稱黑色背包係綽號「小胖」男子所
  有，惟其亦無法提供「小胖」之確實姓名及年籍以供查證。本
  院認為該只黑色背包及背包內之海洛因、葡萄糖粉、電子磅秤
  、塑膠分裝袋以及手機等物，應係被告甲○○所有。
(四)證人林寶煌於第一次警詢筆錄證述：「（見面主要目的為何？
  ）聊天吃飯；（為何聊天吃飯需要帶如此多毒品出門？）我不
  知道」（見93年度第 11379號偵查卷第14至15頁）。其於第二
  次警詢時又證述：「（第一次警詢筆錄是否屬實）有些內容是
  事實，有些我有隱瞞；今日（按93年6月10日）約在下午2點到
  2點半左右，甲○○打我的行動電話（門號 0000000000號）給
  我，告訴我他（按甲○○）現有海洛因毒品，問我要不要施用
  。想要賣給我，於是我就答應甲○○之約，並相約在南京東路
  4 段「皇都賓館」前碰面，接著我即搭乘計程車前往，就在我
  抵達不久甲○○亦開車到達叫我上車，未料警方在前方將我們
  攔查盤問，始被發現查獲車內有毒品海洛因及安非他命；我知
  道他（按甲○○）有在販賣海洛因，我不知道有無販賣安非他
  命。我沒有向甲○○購買過，這次是第一次」等語（見93年度
  11379 號偵查卷第18頁至19頁）。關於渠與被告甲○○二人於
  93年 6月10日下午見面之原因先稱係聊天吃飯，嗣於第二次警
  詢時改稱與被告甲○○當日相約見面之目的係被告甲○○欲賣
  第一級毒品海洛因予渠，前後證詞不符，何者為真，已難判斷
  。如認證人林寶煌所稱被告甲○○欲賣海洛因予渠云云為真，
  然本件員警當場查扣之第一級毒品海洛因僅0.07公克，量微不
  足以供販賣用，尚難單依證人林寶煌之上揭被告甲○○欲賣海
  洛因予渠之證詞，即認被告甲○○有販賣第一級毒品海洛因之
  犯行。
(五)至於查扣之安非他命數量雖達12.001公克，已如前述，該數量
  雖足供販賣，然證人林寶煌於第二次警詢時僅證稱被告甲○○
  於93年6月10日以電話探詢林寶煌是否欲施用第一級毒品海洛
  因，並未提及任何販賣或施用第二級毒品安非他命之話語，林
  寶煌並證稱渠不知道甲○○有無販賣安非他命云云，均已如前
  述，則上揭查扣之安非他命，並不足以認定被告甲○○有販賣
  第二級毒品安非他命之犯行。
(六)況被告甲○○為警查獲時所採尿液經送臺灣尖端先進生技醫藥
  股份有限公司，採氣相層析質譜儀檢驗方法，檢驗結果為第一
  級毒品與第二級毒品均呈陽性反應，此有台北市政府警察局松
  山分局北市警松分刑字第 09362123800號函附臺灣尖端先進生
  技醫樂股份有限公司濫用藥物檢驗報告在卷可稽（見93年度發
  查字第2325號偵查卷第6至7頁）。亦足證被告甲○○所持有之
  第一級毒品海洛因0.07公克及第二級毒品安非他命 12.0021公
  克，均可能係供被告甲○○自行施用，而非販賣予他人。
(七)至於查扣之塑膠分裝袋、電子磅秤、手機等物，亦均不足以認
  定被告甲○○有販賣第一級毒品或第二級毒品之犯行。
(八)公訴人上訴意旨以證人林寶煌證述被告甲○○以電話相約購買
  海洛因之證詞，以及查扣之安非他命數量非少等情，認被告甲
  ○○有販賣毒品之犯行。然林寶煌固證稱被告甲○○以電話邀
  約其購買毒品海洛因，然被告甲○○與林寶煌二人見面時，為
  警查扣之毒品海洛因，僅有0.07公克，量微不足以供販賣之用
  。至於查扣之安非他命雖有12.001公克，然證人林寶煌卻證稱
  伊不知道甲○○有無販賣安非他命。此均已如前述，公訴人提
  出之證據，不足為被告有罪之證明。
六、綜上所述，本件並無足夠之證據可以認定被告甲○○有販賣
    第一級毒品或第二級毒品之犯行，原審詳加審究後，以罪證
    不足諭知被告無罪判決，並無不當，公訴人上訴指摘原判決
    不當，核無理由，應予駁回。
據上論斷，應依刑事訴訟法第368條，判決如主文。
本案經檢察官吳慧蘭到庭執行職務。
中    華    民    國    95    年    2     月    7     日
                  刑事第八庭審判長法  官  吳  敦
                                  法  官  許增男
                                  法  官  沈宜生
以上正本證明與原本無異。
如不服本判決，應於收受送達後十日內向本院提出上訴書狀，其
未敘述上訴之理由者並得於提起上訴後十日內向本院補提理由書
（均須按他造當事人之人數附繕本）。
                                  書記官  陳雅加
中    華    民    國    95    年    2     月    10    日


司法院資訊處製作；財團法人民間司法改革基金會備份。
